【裁判字號】    99,簡抗,16
【裁判日期】    990929
【裁判案由】    訴訟救助
【裁判全文】
臺灣桃園地方法院民事裁定          99年度簡抗字第16號
抗  告  人  丙○○
相  對  人  臺灣桃園地方法院
法定代理人  甲○○
相  對  人  乙○○
上列當事人間請求訴訟救助事件，抗告人對於民國99年7 月28日
本院桃園簡易庭99年度桃簡救字第12號裁定提起抗告，本院裁定
如下：
    主  文
抗告駁回。
抗告費用由抗告人負擔。
    理  由
一、按「當事人無資力支出訴訟費用者，法院應依聲請，以裁定
    准予訴訟救助。但顯無勝訴之望者，不在此限。」，民事訴
    訟法第107 條第1 項定有明文。所謂無資力，係指窘於生活
    ，且缺乏經濟上之信用而言（最高法院18年抗字第260 號、
    43年台抗字第152 號判例意旨參照），申言之，若非無籌措
    款項以支出訴訟費用之信用技能，即難謂為無資力支出訴訟
    費用。且此項請求救助之事由，依同法第109 條第2 項、第
    284 條之規定，應依證據之性質釋明之，而法院調查聲請人
    是否無資力支出訴訟費用，專就聲請人提出之證據為之，如
    聲請人並未提出證據，或依其提出之證據，未能信其無資力
    支出訴訟費用之主張為真實，即應將其聲請駁回，並無調查
    之必要（最高法院26年滬抗字第34號判例意旨參照）。
二、本件抗告意旨略以：
    (一)本件訴訟標的金額經追加後將近新臺幣（下同）4,869,27
      5 元，而非僅12萬元，原裁定漏列民事訴訟法第122 條及
      第244 條規定，容有疑義。且按當事人雖有財產，如不能
      自由處分，或因支出訴訟費用致其家庭窘於生活，均不失
      為無資力支出訴訟費用，法院不得僅以有律師代理訴訟而
      不許其聲請救助，最高法院18年抗字第191 號，著有判例
      。抗告人名下之不動產，已遭法院查封而不能自由處分，
      且配偶563,520 元之利息所得，係屬18% 之公教存款，亦
      不能自由處分。是原裁定以此為指摘，亦有不當。
    (二)按執行法院之司法事務官因故意或過失違法執行或違法不
      執行，致債務人受損害者，得依國家賠償法請求賠償；再
      者，不當執行本質上並非違法，故不發生國家賠償法之賠
      償問題。但如債權人之債權並不存在或已消滅，因故意或
      過失，基於執行名義聲請強制執行或續行強制執行者，亦
      應負侵權行為之損害賠償責任，國家賠償法第2 條第2 項
      及民法第186 條第1 項及第185 條已分別著有明文。上海
      銀行等其他債權人偽造徵信暨授信報核表及商業發票，進
      而收受偽造支票或空頭支票，與該不法支票之掩飾洗錢等
      金融犯罪，按民法第304 條、第741 條、第751 條以及第
      198 條之規定，該保證債權人之債權以不存在或消滅，而
      不得據以執行。反之，仍有銀行法第12條之1 及強制執行
      法第122 條等之適用。是抗告人提起之訴訟，所主張之事
      實於法律上已非顯無勝訴之望，而得准予訴訟救助等語。
    (三)綜上，爰依法提起抗告。
三、經查：
    (一)抗告人前向本院對相對人起訴請求國家賠償，並經本院以
      99年度桃國簡字第3 號國家賠償案件受理一情，業經本院
      依職權調閱上開民事卷宗查閱無訛。觀諸抗告人向本院起
      訴所提之起訴狀，其訴之聲明為相對人應連帶給付抗告人
      12萬元，及自起訴狀繕本送達之翌日起至清償日止，按年
      息百分之5 計算之利息，嗣雖仍提出民事言詞辯論意旨狀
      ，惟未追加上開請求之金額，是應認本件訴訟標的金額為
      12萬元，抗告人應繳納之裁判費用為1,220 元，合先敘明
      。
    (二)依卷附抗告人之財產所得調件明細表所示，抗告人97年度
      之所得（含股利憑單所得、薪資所得及利息所得）有7 筆
      ，總計為1,868,119 元，而抗告人所有之財產（包括不動
      產及股票投資）共8 筆，價值合計10,074,554元，另抗告
      人98年度之所得（含股利憑單所得、薪資所得及利息所得
      ）共3 筆，總計1,721,634 元，而抗告人所有之財產（包
      括不動產及股票投資）亦為8 筆，價值合計為10,074,554
      元。抗告人雖稱其經強制執行遭扣薪津3 分之1 ，已不足
      清償貸款本息云云，惟抗告人除上開所得外，復有其他財
      產，其價值已達10,074,554元，況抗告人之所得內容，除
      薪資所得外，尚有股利憑單所得（97年度股利憑單所得合
      計為10,753元、98年度股利憑單所得為272 元）、利息所
      得（97年度為739,920 元、563,520 元），復參以上開利
      息所得之內容，應認抗告人之對於銀行之存款債權非微，
      足認抗告人尚非無資力支出上開訴訟費用1,220 元。
    (三)綜上，本院斟酌聲請人上開財產及信用狀況，認抗告人並
      未達窘於生活，且非完全缺乏經濟信用，無資力支出該筆
      之訴訟費用之程度。從而，依上開說明，抗告人尚不符合
      無資力之要件，其聲請本件訴訟救助自無理由，應予駁回
      。原審裁定駁回其聲請，於法尚無不合。抗告意旨仍執前
      詞，指摘原裁定不當，求予廢棄，為無理由，應予駁回。
四、據上論結，本件抗告為無理由，爰裁定如主文。
中    華    民    國    99    年    9     月    29    日
                  民事第三庭    審判長法  官  張益銘
                                      法  官  陳筱蓉
                                      法  官  陳心婷
以上正本係照原本作成
不得再抗告
中    華    民    國    99    年    9     月    29    日
                                      書記官  林君燕

司法院資訊處製作；財團法人民間司法改革基金會備份。
